【裁判字號】    89,訴,1670
【裁判日期】    900216
【裁判案由】    損害賠償
【裁判全文】
臺灣板橋地方法院民事判決  八十九年訴字第一六七○號
    原      告  乙○○
    被      告  甲○○
右當事人間請求侵權行為損害賠償事件，本院判決如左：
    主    文
原告之訴駁回。
訴訟費用由原告負擔。
    事    實
甲、原告方面：
  一、聲明：被告應給付原告新台幣（下同）一百萬元。
  二、陳述：原告於民國七十八年七月二十四日與被告訂定不動產買賣契約，將原告
      所有坐落台北縣板橋市○○路○段四十巷十弄四號一樓之房屋及基地所有權移
      轉登記予被告指定之訴外人吳麗娟（被告之妹），上開不動產所設定之抵押債
      務，本以原告為債務人兼義務人，改成原告為債務人，被告為義務人，由被告
      負責清償貸款。初期被告繳息正常，惟至八十七年底，被告開始付款遲延，債
      權人合作金庫乃向原告催討，原告屢次請求被告應按時繳款，被告仍置之不理
      ，原告遂請求被告服務之國小校長盧校長居中協調，明白告知被告，若再不繳
      息，將影響原告信用，並邀債權人之襄理黃明財向被告催討，被告竟惡言向原
      告稱「就讓房屋拍賣好了，伊再買回來，你的信用伊管不著」等語，拒絕付款
      ，導致債權人合作金庫以原告為債務人向本院聲請發給支付命令，損害原告信
      用，甚者原告向訴外人慶豐銀行申請信用卡，被以授信異常為由駁回申請，及
      原告向訴外人華信商業銀行申請理財型房屋貸款續約，亦遭該銀行以原告信用
      上有重大瑕疵為由，拒絕續約。被告與其夫均有付款能力，明知其不繳息將導
      致原告被金融中心註記信用不良，仍惡意不繳納，造成原告名譽受損，在學校
      受到其他同事懷疑之眼光，精神上痛苦萬分，為此本於侵權行為法則，依民法
      第一百九十五條之規定請求被告賠償慰撫金一百萬元。
  三、證據：提出不動產賣賣契約書、土地及建物登記謄本、致盧校長書信、本院支
      付命令、慶豐商業銀行通知、華信商業銀行通知、教師證書等件（均影本）為
      證，並請求訊問證人黃明財。
乙、被告方面：
  一、聲明：如主文所示。
  二、陳述：被告當時係因經濟發生困難，才無法按時繳款，被告已於八十九年十月
      間經由其妹吳麗娟提供汽車辦理動產抵押借款及以保險單質押借款，繳清本件
      不動產之剩餘貸款及遲延利息，被告確無損害原告名譽之故意。
  三、證據：提出動產抵押設定申請書、查詢保單貸款利息資料、合作金庫放款帳務
      資料（均影本）為證。
    理    由
一、本件原告主張其於七十八年七月二十四日與被告訂定不動產買賣契約，將原告所
    有坐落台北縣板橋市○○路○段四十巷十弄四號一樓之房屋及基地所有權移轉登
    記予被告指定之訴外人吳麗娟（被告之妹），上開不動產所設定之抵押債務，本
    以原告為債務人兼義務人，改成原告為債務人，被告為義務人，由被告負責清償
    貸款，初期被告繳息正常，惟至八十七年底，被告開始付款遲延，債權人合作金
    庫乃對原告催討，向本院聲請發給支付命令，而原告向訴外人慶豐銀行申請信用
    卡，被以授信異常為由駁回申請，及原告向訴外人華信商業銀行申請理財型房屋
    貸款續約，亦遭該銀行以原告信用上有重大瑕疵為由，拒絕續約等情，業據原告
    提出不動產買賣契約書、土地及建物登記謄本、致盧校長書信、本院支付命令、
    慶豐商業銀行通知、華信商業銀行通知（均影本）為證，且為被告所不爭執，應
    可信為真實。
二、按不法侵害他人之名譽者，被害人雖非財產上之損害，亦得請求賠償相當之金額
    ，固為民法第一百九十五條第一項所明定，然關於侵權行為損害賠償之請求權，
    客觀要件須有損害之發生，主觀要件須行為人有故意或過失。又按名譽為人在社
    會上享有一般人對其品德、聲望所加之評價，因此名譽有無受損害，應以社會上
    對其評價是否貶損以為斷，至於主觀上是否感到受損害，並非認定標準。經查：
    本件原告因被告未按時給付貸款，遭債權人合作金庫聲請本院發給支付命令催討
    ，而有催繳記錄，固對原告在貸款信用上發生負面之影響，然依一般社會之評價
    ，以原告之身分地位，其個人債務屆期未清償遭銀行催討，純屬經濟能力不佳之
    問題，尚不足以至貶損原告品德、聲望之程度，自不能謂原告之名譽因此受有損
    害。又原告指被告對其稱「就讓房屋拍賣好了，伊再買回來，你的信用伊管不著
    」等語，認被告有損害其名譽之故意乙節，固舉證人黃明財為證，惟證人黃明財
    到庭證稱：不記得被告有對原告說過此話等語，自不足以作為有利於原告之證據
    ，此外原告並無其他證據以實其說，反之被告已於八十九年十月間經由其妹吳麗
    娟提供汽車辦理動產抵押借款及以保險單質押借款，繳清本件不動產之剩餘貸款
    及遲延利息，此為原告所不爭執，自難認被告有損害原告名譽之故意。從而，原
    告本於侵權行為法則，主張被告故意不法侵害其名譽，請求被告給付一百萬元之
    慰撫金，洵屬無據，應予駁回。
三、結論：原告之訴為無理由，依民事訴訟法第七十八條，判決如主文。
中      華      民      國    九十      年      二      月    十六      日
                                    臺灣板橋地方法院民事第三庭
~B法      官  陳映如
右為正本係照原本作成
如不服本判決，應於判決送達後廿日，內向本院提出上訴狀。
中      華      民      國    九十      年      二      月    十六      日
~B法院書記官  李淑貞


司法院資訊處製作；財團法人民間司法改革基金會備份。
